臺灣屏東地方法院刑事判決　　　　　　 100年度交訴字第24號
被　　　告　陳君樹
上列被告因過失致死案件，經檢察官提起公訴（100 年度偵字第
1319號），嗣被告就被訴事實為有罪之陳述，經本院告知簡式審
判程序之旨，並聽取當事人之意見後，由本院合議庭裁定改由受
命法官獨任進行簡式審判程序，判決如下：
    主  文
陳君樹犯過失致人於死罪，處有期徒刑陸月，如易科罰金，以新
臺幣壹仟元折算壹日。緩刑年，並應依執行檢察官之命令，向
指定之政府機關、政府機構、行政法人、社區或其他符合公益目
的之機構或團體，提供捌拾小時之義務勞務。緩刑期間付保護管
束。
    事  實
一、陳君樹為考領有普通重型機車駕駛執照之人，於民國99年11
    月24日下午3 時35分許，騎乘車牌號碼859 -CDD號重型機車
    ，沿屏東縣萬丹鄉○○路由西往東行駛，行經大昌路280 號
    前時，本應注意車前狀況及2 車併行之間隔，並隨時採取必
    要之安全措施，且變換車道時，應讓直行車先行，並注意安
    全距離，而依當時情形，天氣晴，有日間自然光線，柏油路
    面乾燥無缺陷，無障礙物，且視距良好，並無不能注意之情
    事，竟疏未注意，適有鄭萬生騎乘車牌號碼SB8-635 號之輕
    型機車行駛於大昌路同向前方外側車道，陳君樹竟貿然於大
    昌路內側車道變換至外側車道，導致陳君樹所駕駛之上開重
    型機車之右側與鄭萬生所騎乘之上開輕型機車左側發生擦撞
    ，致鄭萬生人車倒地受有創傷性硬膜下出血之傷害，送醫急
    救後仍不治死亡。陳君樹於肇事後，在未有偵查犯罪職務之
    機關或公務員發覺其為犯罪人前，即向處理本件道路交通事
    故，尚不知肇事者為何人之屏東縣警察局屏東分局警員供承
    其肇事犯罪，自首並接受裁判。
二、案經臺灣屏東地方法院檢察署檢察官據報相驗後自動檢舉簽
    分偵查起訴。
    理  由
一、按除被告所犯為死刑、無期徒刑、最輕本刑為3 年以上有期
    徒刑之罪或高等法院管轄第一審案件者外，於第一次審判期
    日前之準備程序進行中，被告先就被訴事實為有罪之陳述時
    ，審判長得告知被告簡式審判程序之旨，並聽取當事人、代
    理人、辯護人及輔佐人之意見後，裁定進行簡式審判程序，
    刑事訴訟法第273 條之1 第1 項定有明文。經核本件被告陳
    君樹所犯係死刑、無期徒刑、最輕本刑為3 年以上有期徒刑
    以外之罪，其於準備程序中就被訴事實為有罪之陳述，經法
    官告知簡式審判程序之旨，並聽取公訴人、被告之意見後，
    本院爰依首揭規定，合議裁定由受命法官獨任進行簡式審判
    程序。是本案之證據調查，依同法第273 條之2 規定，不受
    同法第159 條第1 項、第161 條之2 、第161 條之3 、第16
    3 條之1 ，及第164 條至170 條所規定證據能力認定及調查
    方式之限制，合先敘明。
二、訊據被告陳君樹對於上揭事實坦承不諱，核與證人即被害人
    之子鄭明哲、鄭鴻盛之證述情節大致相符，並有屏東縣警察
    局屏東分局道路交通事故現場圖、道路交通事故調查報告表
    (一)、(二)各1 份（見相字卷第18至20頁）及勘察採證照片共19
    張（見相字卷第23至32頁）等附卷可稽。次查，被害人鄭萬
    生因本件車禍受有受有創傷性硬膜下出血之傷害，送醫急救
    後仍於99年11月30日凌晨0 時41分許，不治死亡之事實，業
    經臺灣屏東地方法院檢察署檢察官督同法醫師相驗屬實，有
    相驗筆錄（見相字卷第39頁）、相驗屍體證明書（見相字卷
    第46 頁 ）、財團法人屏東基督教醫院99年11月29日診斷證
    明書（見相字卷第15頁）、臺灣屏東地方法院檢察署檢驗報
    告書（見相字卷第33至38頁）及相驗照片5 幀（見相字卷第
    54至56頁）等附卷可憑，是被告於上揭時、地與被害人鄭萬
    生發生車禍，以及被害人鄭萬生因而死亡之事實，均堪以認
    定。再查，「汽車行駛時，駕駛人應注意車前狀況及兩車併
    行之間隔，並隨時採取必要之安全措施。」及「汽車在同向
    2 車道以上之道路變換車道時，應讓直行車先行，並注意安
    全距離」，道路交通安全規則第94條第3 項及第98條第1 項
    第6 款分別定有明文，此為一般汽車駕駛人所應注意並確實
    遵守之事項，且被告為考領有普通重型機車駕駛執照之人，
    有被告駕駛執照影本（見相字卷第13頁）在卷可查，是被告
    對上揭道路交通安全規定，自知悉甚詳，應當知所遵守；復
    衡案發當時天候晴朗，有日間自然光線，柏油路面乾燥無缺
    陷，無障礙物，且視距良好，亦有前引道路交通事故調查報
    告表(一)在卷可按，並無不能注意之情事，詎被告駕駛上開重
    型機車，竟應注意、能注意而疏未注意，因而肇致本件交通
    事故，是被告上開駕駛行為確有過失，且被害人鄭萬生之死
    亡與被告之過失行為間，有相當因果關係之事實，均可認定
    。綜此，足認被告之任意性自白與事實相符，堪為論罪科刑
    之依據；本件被告過失致人於死之犯行，事證明確，被告犯
    行堪以認定，應予依法論科。
三、核被告陳君樹所為，係犯刑法第276 條第1 項之過失致人於
    死罪。被告於肇事後，在未有偵查犯罪職務之機關或公務員
    發覺其為犯罪人前，即向至醫院處理本件道路交通事故，尚
    不知肇事者為何人之屏東縣警察局屏東分局萬丹交通小隊警
    員供承其肇事犯罪，自首並接受裁判等情，有屏東縣警察局
    屏東分局道路交通事故肇事人自首情形紀錄表1 紙在卷可證
    （見相字卷第22頁），爰依刑法第62條前段之規定減輕其刑
    。茲審酌被告駕駛重型機車未注意車前狀況及2 車併行之間
    隔而隨時採取必要之安全措施，且變換車道時，未注意安全
    距離，致被害人死亡，造成生命喪失而無從彌補之過失情節
    及過失程度，並審酌被告智識、職業、家庭狀況等一切情狀
    ，且被告業與被害人之家屬達成和解，有調解書1 份（見本
    院卷第10頁）在卷可查，暨被告犯罪後坦承犯行態度尚佳等
    一切情狀，量處如主文所示之刑，併諭知易科罰金之折算標
    準。末查，被告前未曾受有刑之宣告，有臺灣高等法院被告
    前案紀錄表1 份在卷可憑，其因一時疏忽致犯本罪，且已與
    被害人家屬達成和解，信被告經此科刑之教訓，已足資警惕
    ，應無再犯之虞，本院因認被告所受宣告之刑，以暫不執行
    為適當，併予宣告緩刑3 年，以啟自新。再考量被告已考領
    有駕駛執照，有前引之被告駕駛執照影本在卷可查，竟仍違
    反交通規則肇事而致人於死，顯係駕駛車輛時之態度過於輕
    忽，為強化其正確駕車之法治概念，使其於緩刑期內能深知
    警惕，並使緩刑宣告不致輕易遭到撤銷，乃依刑法第74 條
    第2 項第5 款規定，命被告應依執行檢察官之命令，向指定
    之政府機關、政府機構、行政法人、社區或其他符合公益目
    的之機構或團體，提供80小時之義務勞務，併依刑法第93
    條第1 項第2 款規定，於緩刑期間付保護管束。
據上論斷，應依刑事訴訟法第273條之1第1項、第299條第1項前
段，刑法第276 條第1 項、第62條前段、第41條第1 項前段、第
74 條 第1 項第1 款、第2 項第5 款、第93條第1 項第2 款，刑
法施行法第1 條之1 ，判決如主文。
本案經檢察官鍾佩真到庭執行職務。
中    華    民    國   100    年    5     月    17    日
                  交通法庭    法  官  薛侑倫
以上正本證明與原本無異。
如不服本判決應於收受判決後10日內向本院提出上訴書狀，並應
敘述具體理由；其未敘述上訴理由者，應於上訴期間屆滿後20日
內向本院補提理由書（均須按他造當事人之人數附繕本）「切勿
逕送上級法院」。
中    華    民    國   100    年    5     月    17    日
                                書記官  邱郁芸
附錄本件論罪科刑法條：
中華民國刑法第276條
（過失致死罪）
因過失致人於死者，處2 年以下有期徒刑、拘役或2 千元以下罰
金。
從事業務之人，因業務上之過失犯前項之罪者，處5 年以下有期
徒刑或拘役，得併科3 千元以下罰金。